臺灣高等法院臺中分院刑事判決　　　　 94年度上訴字第827號
上　訴　人　臺灣高等法院臺中分院檢察署檢察官
上　訴　人
被　　　告　乙○○
被　　　告　甲○○
選任辯護人　陳育仁律師
上列上訴人因被告偽造文書等案件，不服臺灣臺中地方法院中華
民國94年2月24日第一審判決（民國93年度易字第2272號，起訴
案號：臺灣臺中地方法院檢察署93年度偵字第7632號），各提起
上訴，本院判決如下：
    主  文
上訴駁回。
    事  實
一、緣乙○○於民國（下同）九十二年二月間，在臺中市某路邊
    目睹欽成春所刊登販賣中古車之廣告，即以電話與欽成春（
    現由原審法院通緝中，待通緝到案另行審結）聯絡，雙方因
    而結識，旋乙○○因經濟狀況欠佳，欽成春即告之賺錢方式
    ，並介紹綽號「輝哥」之年籍姓名均不詳之成年男子與乙○○認識，同年農曆過年間，「輝哥」、欽成春、乙○○等人
    在臺中市○○路「味覺禪風」咖啡店見面，「輝哥」並提議
    欲以詐騙汽車當鋪方式以牟利，三人共同基於意圖為自己不
    法所有及行使偽造身分證之特種文書及其上「內政部印」公
    印文、行使偽造私文書之概括犯意，由欽成春購買自用小客
    車後，「輝哥」再提供人頭（有劉紀湧、林模良、王志新、
    鄭雨林等人，均另經檢察官簽分偵辦）以供自用小客車過戶
    之用，再由乙○○提供照片供欽成春偽造身分證，繼由乙○○持偽造之身分證將自用小客車以原車可用之方式典當予當
    鋪，並在當票冒名偽簽人頭姓名、指印以換取現金，隨即再
    將自用小客車變更為其他人頭名字，再由乙○○提供照片供
    欽成春所偽造身分證，由乙○○持偽造身分證冒名將車輛出
    售與中古車行，以此方式籌組詐騙集團詐騙汽車當鋪之典當
    車款，其情形如下：
  (一)欽成春於同年三月間，先經由不知情之彰化縣彰化市○○路
    匯聯汽車股份有限公司業務員柯平益介紹，以新臺幣（下同
    ）八十四萬八千元向蔣敏村購買朱靜安所有車牌號碼六Ｃ─
    六一七九號賓士牌Ｓ三二０型自用小客車，欽成春隨即至交
    通部公路總局臺中區監理所，將該車過戶給與之有犯意聯絡
    之劉紀湧，並於九十二年三月二十四日，至交通部公路總局
    臺中區豐原監理站，將車牌號碼變更為四六六六─ＧＡ號。
    欽成春於購得上開賓士牌Ｓ三二０型自用小客車後，於同年
    四月底某日（約二十八、二十九日），在臺中市○○路中泰
    巷七之一號乙○○住處附近，由乙○○交付照片三張與欽成
    春偽造貼有乙○○照片之身分證；嗣欽成春於同年五月八、
    九日間，在上址附近另交付劉紀湧身分資料供乙○○熟記，
    再於同年月十三日上午十時許，在臺中市○○路某「麥當勞
    」速食店見面，由欽成春將上開賓士車開來交與乙○○，欽
    成春、「輝哥」二人則將偽造完成劉紀湧之身分證交與乙○○，再由乙○○持上開身分證件及賓士車之車籍資料駕駛該
    賓士車在臺中市尋找適當之汽車當鋪，於同日上午十一時許
    ，尋得位於臺中市○○路○段五二二號「大立當鋪」，乙○○即入內向該當鋪負責人丁○○佯稱係劉紀湧本人，缺錢要
    典當該賓士車，乙○○即交付行使上開偽造之劉紀湧身分證
    與丁○○，並以劉紀湧名義在當票簽名欄偽簽「劉紀湧」一
    枚以行使之，使丁○○不疑有詐，遂陷於錯誤，以八十萬元
    典當與乙○○，並扣利息，實得七十二萬九千元，致生損害
    於丁○○對於出典當車輛之人管理之正確性；乙○○詐得上
    開七十二萬九千元後，即駕駛上開賓士車到上開「麥當勞」
    速食店將該筆款項交予欽成春，欽成春分予乙○○五萬元，
    是日再與「輝哥」約在臺中市某路上，交「輝哥」三十萬元
    ，餘由欽成春取得，另乙○○在詐騙丁○○之際，「輝哥」
    、劉紀湧一組則至臺中區監理站將該賓士車過戶至與之有犯
    意聯絡之鄭雨林名下。
  (二)欽成春於以上開賓士車詐得「大立當鋪」上開款項後，又於
    同年五月二十二日在臺北縣新莊市覓得ＢＭＷ牌自用小客車
    欲出售，而以一百五十萬元向李武勝購得張明志所有車牌號
    碼０二七０─ＦＫ之ＢＭＷ牌自用小客車，欽成春於是日即
    至臺北區監理站，將之過戶到與之有犯意聯絡之王志新，並
    將該ＢＭＷ牌自用小客車駛至臺中市○○街一０一號停放，
    欽成春即與「輝哥」、乙○○復承前之概括犯意聯絡，由乙○○於九十二年六月十日許，在其住處附近交付照片與欽成
    春以供偽造身分證（起訴書誤為變造），欽成春復於同年六
    月二十日在上址交付王志新之個人資料供乙○○記憶，嗣於
    同年月二十五日上午十一時許，「輝哥」、欽成春、乙○○
    等人在臺中市○○路與崇德路口之「一哥」電動遊藝場旁之
    停車場會面，欽成春將上開ＢＭＷ牌自用小客車駛至該址，
    並將車交與乙○○，並由欽成春交付乙○○偽造之王志新身
    分證。乙○○即於同日上午十一時許，覓得設在臺中縣潭子
    鄉○○路○段二四四號「永大當鋪」，向該當鋪負責人丙○○佯稱係王志新本人，缺錢要典當該ＢＭＷ車，以原車使用
    現金還款之方式典當，並交付行使上開偽造之王志新身分證
    與丙○○，丙○○不疑有他，陷於錯誤，而以一百三十萬元
    向乙○○收當該車，乙○○並以王志新名義在當票上簽名欄
    偽簽「王志新」之署名一枚、蓋手印欄及現金還款欄偽蓋指
    印一枚以行使之，致生損害於丙○○對於出典當車輛之人管
    理之正確性，乙○○詐得上開一百三十萬元後，即駕駛上開
    ＢＭＷ車至該停車場，將一百三十萬交與欽成春，乙○○分
    得三萬元，「輝哥」分得五十萬元，餘由欽成春取得。
  (三)欽成春等人在車輛冒名典當詐得款項後，恐遭循線查獲，遂
    於同年五月二十六日同日至交通部公路總局臺中區監理所將
    車主鄭雨林變更為林模良，並將四六六六─ＧＡ車牌號碼變
    更為九五二三─ＧＡ號，即欲將該賓士車脫手，由乙○○於
    同年六月底某日交付照片一張與欽成春以供偽造身分證（起
    訴書誤為變造），欽成春再於同年七月十一、十二日許，至
    乙○○住處附近交付林模良之個人資料供其記憶，同年七月
    十七日，欽成春委由不知情之甲○○駕車搭載其與乙○○駕
    駛該賓士車南下尋找車輛買主，並於車上交付上貼有乙○○
    照片之偽造「林模良」身分證及其於不詳處所偽刻之「林模
    良」印章一枚。渠等於同日下午二時許，抵高雄縣鳳山市，
    欽成春與甲○○即在鳳山市某「麥當勞」速食店等候，乙○○則駕駛車牌號碼九五二三─ＧＡ自用小客車至高雄縣鳳山
    市○○路○段一七六之二號凱順汽車買賣商行，向該商行員
    工戊○○佯稱係林模良本人，欲出售該車，並交付行使該偽
    造之身分證件及偽刻之「林模良」印章以供過戶，且書立汽
    車買賣合約書，乙○○以林模良名義在上開合約書甲方（賣
    方）偽簽「林模良」署名一枚及以林模良名義按捺指印一枚
    ，戊○○不疑有詐，即以七十五萬元成交，並支付頭款二十
    萬元與乙○○，復約定翌日交付餘款，致生損害於戊○○對
    於出售中古車輛者管理之正確性。欽成春並交付五千元與乙○○，餘款由欽成春取得。嗣於同年七月十八日下午三時十
    分許，由不知情之甲○○駕駛車牌號碼０二七０─ＦＫ之Ｂ
    ＭＷ牌自用小客車（起訴書誤載為賓士牌車牌號碼九五二三
    ─ＧＡ自用小客車）搭載欽春、乙○○及不知情之林禹均（
    另經檢察官不起訴處分）至高雄縣鳳山市凱順汽車買賣商行
    欲向戊○○取尾款時，為戊○○報警查獲，並在乙○○身上
    查得偽造王志新身分證一張（上貼乙○○照片）、偽造林模
    良身分證一張（上貼乙○○照片），復於欽成春上扣得偽造
    之王志新身分證一張（上貼乙○○照片）、林模良身分一張
    、車牌號碼０二七０─ＰＫ行車執照一枚，並扣得車牌號碼
    九五二三─ＧＡ自用小客車、０二七０─ＦＫ自用小客車各
    一輛及偽刻「林模良」印章一枚。
二、案經高雄縣警察局鳳山分局報請臺灣高雄地方法院檢察署偵
    辦後呈請臺灣高等法院檢察署檢察長核轉臺灣臺中地方法院
    檢察署檢察官偵查起訴。
    理  由
甲、被告乙○○部分：
一、訊據被告乙○○對於右揭時地之犯罪事實當庭坦承不諱，核
    與共同被告欽成春於警詢時、偵查中供述情節大致相符，另
    與證人即大立當鋪負責人丁○○、永大當鋪負責人丙○○於
    警詢時、偵查中及同車為警查獲之林禹均於警詢時、偵查中
    及原審法院審理中證述情節相同。而被告乙○○偽以林模良
    名義出售車牌碼九五二三─ＧＡ號之事實，業據證人凱順汽
    車買賣商行店長戊○○證述明確。又車牌號碼０二七０─Ｆ
    Ｋ之ＢＭＷ牌自用小客車原係證人張明志所有，並委託案外
    人李武勝出售過戶予王志新一節，業據證人張明志於警詢時
    證述甚明；又車牌號碼六Ｃ─六一七九號賓士牌自用小客車
    係由證人柯平益賣出一節，經證人即匯聯汽車股份有限公司
    據點長蔣敏村於警詢時證述明確，而上開車輛係經由共同被
    告欽成春帶同一名男子前來交易一節，亦據證人即匯聯汽車
    股份有限公司業務員柯平益於警詢時證述明確。復有永大當
    鋪當票影本一份（簽名欄有偽簽「王志新」署名一枚、現金
    還款欄、蓋手印欄各有偽蓋指印一枚）、大立當鋪當票影本
    一份（簽名欄有偽簽「劉紀湧」署名一枚）、汽車買賣合約
    書影本一份（賣方欄有偽簽「林模良」署名一枚、指印一枚
    ）、貨物稅完（免）稅證明書（車輛用）、交通部公路總局
    臺中區監理所九十二年九月二十二日中監車字第０九二００
    四二一九九號函及其附件、交通部公路總局台中區監理所豐
    原監理站九十二年九月二十三日中監豐字第０九二００一五
    八八八六號函及其附件、九十二年十月一日中監豐字第０九
    二００一六三七一號函及其附件、交通部公路總局高雄區監
    理所九十二年九月二十三日高監車字第０九二００四三一三
    二號函及其附件、交通部公路總局臺中區監理所臺中市監理
    站九十二年九月二十二日中監中字第０九二０００六四五一
    號函及其附件、交通部公路總局臺北區監理所九十二年九月
    二十九日北監車字第０九二００二０九三二號函及其附件附
    卷可稽，且被告乙○○與共同被告欽成春為警查獲時，經警
    在被告乙○○身上查得偽造王志新身分證一張、偽造林模良
    身分證一張，並於被告欽成春上扣得偽造之王志新身分證一
    張可憑。顯見被告乙○○自白與事實相符，事證明確，被告
    乙○○犯行堪以認定，應予依法論科。
二、按國民身分證屬於品行、服務相類證書之一種，國民身分證
    上之「內政部印」則為表彰內政部之印文。被告乙○○等人
    偽造身分證之特種文書，其上有印妥之「內政部印文」之公
    印文，渠等以偽造公印文之方法偽造國民身分證持以行使，
    並冒名偽簽當票及汽車買賣合約書詐騙，並提供偽刻之「林
    模良」印章以供車輛過戶等情，核其所為，係犯刑法第二百
    十六條、第二百十條行使偽造私文書罪及同法第二百十六條
    、第二百十二條行使偽造特種文書罪、第二百十七條偽造印
    章罪、第二百十八條偽造公印文罪及同法第三百三十九條第
    一項詐欺取財罪。公訴人認被告乙○○等人出售車牌號碼九
    五三二─ＧＡ自用小客車出售係詐欺取財未遂云云，惟被告
    乙○○等人業已詐得二十萬元，僅因在取得餘款前為警查獲
    ，渠等業已取得部分詐取款項，就此部分詐欺取財犯行業已
    既遂，公訴人認係未遂，容有誤會。又公訴人雖認上開被告
    乙○○持以行使之「劉紀湧」、「王志新」、「林模良」身
    分證係變造云云，惟起訴書犯罪事實一即明確記載被告乙○○等人係以偽造身證件方式等情，惟其後敘述即變為變造，
    其就偽造或變造敘述不一，然就被告乙○○等人為警查獲時
    ，猶於被告乙○○身上查得偽造王志新身分證一張（上貼乙○○照片）、偽造林模良身分證一張（上貼乙○○照片），
    復於共同被告欽成春上扣得偽造之王志新身分證一張（上貼
    乙○○照片）、林模良身分一張，其中林模良名義之身分證
    有二張，其中一張上貼被告乙○○照片，而王志新名義之身
    分證查獲二張，均係貼被告乙○○照片，倘上開身分證係以
    換貼被告乙○○照片方式變造，當不致同時有二張相同名義
    人之身分證同時為警查獲，由此觀之，上開貼有被告乙○○
    照片之身分證顯係偽造而非變造，公訴人認係變造，顯有誤
    會。被告乙○○偽造「劉紀湧」、「王志新」、「林模良」
    身分證復持以行使，及偽造當票、汽車買賣合約書等私文書
    後，復持以行使，其偽造之低度行為為行使之高度行為吸收
    ，不另論罪；其偽造當票、汽車買賣契約書等私文書，復在
    其上偽造署押，均屬偽造私文書行為之階段行為，為偽造私
    文書之行為所吸收，不另構成偽造署押罪。被告乙○○與共
    同被告欽成春、不詳姓名已成年之綽號「輝哥」之男子、案
    外人劉紀湧、林模良、王志新、鄭雨林等人就所犯上揭行使
    偽造特種文書、行使偽造私文書、詐欺取財等罪間，有犯意
    之聯絡，行為之分擔，均為共同正犯。又被告乙○○上開三
    次偽造公印文、三次行使偽造特種文書、三次行使偽造私文
    書、三次詐欺取財次犯行，均所犯構成要件相同，顯係基於
    概括之犯意反覆為之，均為連續犯，各應論以一罪並加重其
    刑。被告乙○○連續行使偽造特種文書、連續偽造公印文、
    連續行使偽造私文書、連續詐欺取財罪及偽造印章罪有方法
    結果之牽連關係，應論以較重之連續行使偽造私文書罪。被
    告乙○○上開行使偽造文書、偽造公印文、偽造印章等犯行
    ，雖未據公訴人起訴，惟與已經起訴部分有方法結果牽連犯
    之裁判上一罪之關係，應為起訴效力所及，自為本院所得一
    併審究者，附予敘明。原判決因依據上論斷，應依刑法第二
    十八條、第五十六條、第二百十六條、第二百十二條、第二
    百十條、第二百十七條第一項、第二百十八條第一項、第三
    百三十九條第一項、第五十五條、第二百十九條、第三十八
    條第一項第二款，罰金罰鍰提高標準條例第一條前段，審酌
    被告乙○○並無前科，素行尚稱良好，其因經濟狀況不佳鋌
    而走險犯罪之動機、目的，本件以偽造身分證冒名典當售車
    輾轉施詐行騙，手段縝密，惡性、情節非輕，共同詐得財物
    非少，惟被告乙○○於查獲後迭於警詢時、偵查中及本審理
    中均坦承犯行，尚有悔意，犯後態度良好等一切情狀，量處
    有期徒刑壹年。末查，扣案偽造之「王志新」名義身分證二
    張、偽造「林模良」名義之身分證一張，係被告與乙○○與
    共犯欽成春、「輝哥」所有，係供渠等犯罪所用之物，業據
    被告陳明在卷，均依刑法第三十八條第一項第二款之規定宣
    告沒收。另偽造之「劉紀湧」名義身分證，亦為犯罪所用且
    為被告乙○○及共犯等人所有之物，惟僅係得沒收之物，因
    未扣案，未免執行困難，爰不為沒收之諭知，其上偽造公印
    文一枚為義務沒收之物，應同法第二百十九條沒收之。又當
    票及汽車買賣合約書均業據被告乙○○分別提出行使交付證
    人丁○○、丙○○、戊○○等人，已然提出行使而交付他人
    ，已非被告乙○○或共犯所有，不應諭知沒收，惟被告乙○○以劉紀湧名義在「大立當鋪」當票簽名欄偽簽劉紀湧署名
    一枚，以王志新名義在「永大當鋪」當票上簽名欄偽簽「王
    志新」之署名一枚、蓋手印欄及現金還款欄偽蓋指印一枚、
    以林模良名義在汽車買賣合約書甲方（賣方）偽簽「林模良
    」署名一枚及以林模良名義按捺指印一枚，另偽造「林模良
    」名義之印章一枚，亦應依同法第二百十九條規定，不問屬
    於犯人與否，諭知沒收。另其餘扣案物尚無實據可證與本案
    有何關連，亦無從為沒收之諭知。其認事用法及量刑均無不
    當，檢察官上訴意旨認原判決量刑過輕云云，被告上訴認原
    判決量刑過重云云，均無理由，應予駁回。
乙、被告甲○○部分：
一、公訴意旨另以：
  (一)被告甲○○於九十二年二月農曆過年後，與共同被告乙○○
    、欽成春及不詳姓名、年籍綽號「輝哥」之成年男子四人在
    臺中市○○路「味覺禪風」咖啡店見面，「輝哥」並提議欲
    以詐騙汽車當鋪方式以牟利，方式即由「輝哥」提供人頭，
    共同被告欽成春提供車輛，共同被告乙○○提供相片以偽造
    身分證件及勞力，即由共同被告欽成春購買自用小客車後，
    「輝哥」再提供人頭以供自用小客車過戶之用，再由共同被
    告乙○○將相片換貼在人頭身分證件上，將自用小客車出售
    汽車當鋪，隨即再將自用小客車變更為其他人頭名字，再由
    共同被告乙○○將相片換貼在其他人頭身分證上，由共同被
    告乙○○將車輛出售與中古車行，四人以此方式籌組詐騙集
    團詐騙汽車當鋪之典當車款。被告甲○○、與「輝哥」、共
    同被告欽成春、乙○○謀議完畢後，即由共同被告欽成春於
    同年三月間，經由不知情之證人即彰化縣彰化市○○路匯聯
    汽車股份有限公司業務員柯平益介紹，以八十四萬八千元向
    蔣敏村購買朱靜安所有車牌號碼六Ｃ─六一七九號賓士牌Ｓ
    三二０型自用小客車，共同被告欽成春隨即至交通部公路總
    局臺中區監理所，將之過戶給與之有犯意聯絡之案外人劉紀
    湧，並於同年三月二十四日，至交通部公路總局臺中區豐原
    監理站，將車牌號碼變更為四六六六─ＧＡ號，共同被告欽
    成春購得上開賓士Ｓ三二０型自用小客車後，即於同年五月
    六日被告甲○○、與共同被告乙○○、欽成春、案外人劉紀
    湧、「輝哥」等五人即基於變造劉紀湧身分證之犯意聯絡，
    四人相約在「味覺禪風」咖啡店內，由「輝哥」提供案外人
    劉紀湧之身分證件，共同被告乙○○提供二吋之相片一張並
    交與「輝哥」，由「輝哥」將共同被告乙○○之相片換貼在
    劉紀湧之身分證件上，以此方式變造案外人劉紀湧之身分證
    一張，被告甲○○、共同被告欽成春、乙○○及「輝哥」四
    人準備妥上開賓士車及變造之案外人劉紀湧身分證後，即意
    圖為自己不法之所有，基於概括犯意聯絡，約定於同年五月
    十三日上午十時許，在臺中市○○路某「麥當勞」速食店見
    面，由共同被告欽成春將上開賓士車開來交與共同被告乙○○，「輝哥」則將變造妥之案外人劉紀湧之身分證件交與共
    同被告乙○○，共同被告乙○○持上開身分證件及賓士車之
    車籍資料駕駛該賓士車在臺中市尋找適當之汽車當鋪，於同
    日上午十一時許，尋得設於臺中市○○路○段五二二號「大
    立當鋪」，共同被告乙○○即入內向證人即該當鋪負責人丁○○詳稱係劉紀湧本人，缺錢要典當該賓士車，證人丁○○
    要求共同被告乙○○出示證件，共同被告乙○○即交付行使
    上開變造之案外人劉紀湧身分證與證人丁○○，證人丁○○
    不疑有他，遂陷於錯誤，以八十萬元典當與共同被告乙○○
    ，並扣利息，實得七十二萬九千元，致生損害於證人丁○○
    對於出典當車輛之人管理之正確性；共同被告乙○○詐得上
    開七十二萬九千元後，即駕駛上開賓士車到上開「麥當勞」
    速食店將該筆款項交與共同被告欽成春，共同被告欽成春分
    予共同被告乙○○五萬元，並與被告甲○○約在臺中市某路
    邊，交與被告甲○○十五萬元，是日再與「輝哥」約在臺中
    市某路上，交「輝哥」三十萬元，餘由共同被告欽成春取得
    ，另共同被告乙○○在詐騙證人丁○○之際，被告甲○○與
    「輝哥」、劉紀湧一組則至臺中區監理站將該賓士車過戶至
    與之有犯意聯絡之案外人鄭雨林名下，「輝哥」等人詐得上
    開款項後，恐汽車當鋪循線查出渠等，遂於同年五月二十六
    日同日至交通部公路總局臺中區監理所將車主鄭雨林變更為
    案外人林模良，並將四六六六─ＧＡ號車牌變更為九五二三
    ─ＧＡ號，「輝哥」等人將該賓士車變為九五二三
    ─ＧＡ號及車主更名為林模良後，即欲將該賓士車脫手，復
    承上開變造身分證件之概括犯意，於同年七月十二日「輝哥
    」以電話通知共同被告欽成春等人，並約在「味覺禪風」咖
    啡店見面，由共同被告乙○○交與「輝哥」二吋相片，「輝
    哥」再將共同被告乙○○之相片換貼在林模良之身分證上，
    變造林模良之身分證，同年七月十七日，被告甲○○、共同
    被告欽成春與乙○○駕駛該賓士車南下尋找對象，同日下午
    二時許，抵高雄縣鳳山市，被告甲○○、共同被告欽成春即
    在鳳山市某「麥當勞」速食店等候，共同被告乙○○則駕駛
    車牌號碼九五二三─ＧＡ號自用小客車至高雄縣鳳山市○○
    路○段一七六之二號凱順汽車買賣商行，向該車行之證人戊○○佯稱係林模良本人，欲出售該車，證人戊○○要求共同
    被告乙○○提供證件，共同被告乙○○即交付行使該變造之
    身分證件與證人戊○○，證人戊○○不疑有他，以七十五萬
    元成交，並付頭款二十萬元與共同被告乙○○，並約定翌日
    交付餘款，致生損害於證人戊○○對於出售中古車輛者管理
    之正確性，嗣因證人戊○○發現報警查獲，而未得逞。
  (二)另共同被告欽成春於以上開賓士車詐得「大立當鋪」上開款
    項後，又於同年五月二十二日在臺北縣新莊市覓得ＢＭＷ牌
    自用小客車，以一百五十萬元向案外人李武勝購得案外人張
    明志所有車牌號碼０二七０─ＦＫ之ＢＭＷ牌自用小客車，
    共同被告欽成春於是日即至臺北區監理站，將之過戶到與之
    有犯意聯絡之案外人王志新，並將該ＢＭＷ牌自用小客車駛
    至臺中市○○街一０一號停放，共同被告欽成春即與乙○○
    、「輝哥」復承上開變造身分證之概括犯意聯絡，同被告欽
    成春於同年六月十六日即以電話給共同被告乙○○，約在「
    味覺禪風」咖啡店見面，乙○○在上址將二吋相片交與「輝
    哥」，由「輝哥」再將共同被告乙○○之相片換貼在案外人
    王志新之身分證上，而變造王志新之身分證，同年六月二十
    三日，即以電話聯絡共同被告乙○○，被告甲○○、共同被
    告欽成春、乙○○及「輝哥」四人準備妥上開賓士車及變造
    之劉紀湧身分證後，復承上開詐欺及行使變造特種文書之概
    括犯意聯絡，約在臺中市○○路與崇德路口「一哥」電動遊
    藝場旁之停車場會面謀議詐騙當鋪事宜，並約定同年六月二
    十五日行動，於同日上午十一時許，被告甲○○、共同被告
    乙○○、欽成春、「輝哥」四人在「一哥」電動遊藝場旁之
    停車場會面，共同被告欽成春將上開ＢＭＷ牌自用小客車駛
    至該址，並將車交與共同被告乙○○，共同被告乙○○於同
    日上午十一時許，尋得位於臺中縣潭子鄉○○路○段二四四
    號「永大當鋪」，由共同被告乙○○即入內向該當鋪負責人
    即證人丙○○佯稱係案外人王志新本人，缺錢要典當該ＢＭ
    Ｗ車，以原車使用現金還款之方式典當，證人丙○○要求共
    同被告乙○○出示證件，共同被告乙○○即交付行使上開變
    造之案外人王志新身分證與證人丙○○，證人丙○○不疑有
    他，遂陷於錯誤，以一百三十萬元典當與共同被告乙○○，
    致生損害於證人丙○○對於出典當車輛之人管理之正確性，
    並以案外人王志新名義填寫典當，並交付行使與證人丙○○
    ；共同被告乙○○詐得上開一百三十萬元後，即駕駛上開Ｂ
    ＭＷ車至該停車場，將一百三十萬交與共同被告欽成春，共
    同被告乙○○分得三萬元，被告甲○○分得十萬元，「輝哥
    」分得五十萬元，餘由共同被告欽成春取得。
  (三)嗣於同年七月十八日下午三時十分許，共同被告乙○○駕駛
    上開賓士車至高雄縣鳳山市凱順汽車買賣商行欲向證人戊○○取尾款時，為證人戊○○報警查獲，並在共同被告欽成春
    身上扣得變造之案外人林模良、王文進、王志新身分證一枚
    、０二七０─ＰＫ行車執照一枚、諾基亞行動電話一支，在
    共同被告林文踢身上扣得變造之林模良、王志新身分證、林
    模良健保卡、車牌號碼九五二三─ＧＡ自用小客車、０二七
    ０─ＧＡ自用小客車。因認被告甲○○涉犯刑法第二百十六
    條、第二百十二條之行使變造特種文書罪嫌、同法第三百三
    十九條第一項之詐欺取財罪嫌、同法第三百三十九條第二項
    、第一項之詐欺取財未遂罪嫌云云。
二、按犯罪事實應依證據認定之，無證據不得認定犯罪事實，刑
    事訴訟法第一百五十四條第二項定有明文。又認定不利於被
    告之事實，須依積極證據，茍積極證據不足為不利於被告事
    實之認定時，即應為有利於被告事實之認定，更不必有何有
    利之證據（參見最高法院三十年上字第八一六號判例）。次
    按告訴人之告訴，係以使被告受刑事訴追為目的，是其陳述
    是否與事實相符，仍應調查其他事實以資審認（參見最高法
    院五十二年台上字第一三○○號判例）。復按認定犯罪事實
    所憑之證據，無論其為直接或間接證據，在訴訟上之證明均
    須於通常一般之人均不致有所懷疑而得確信其為真實之程度
    ，始得據為有罪之認定，倘其證明尚未達到此一程度而有合
    理之懷疑存在，以致無從形成對被告不利之確信時，依據罪
    疑利益歸於被告之法則，即應儘先為有利被告之判斷，不得
    徒憑主觀上之臆測遽行排除有利於被告之可能（參見最高法
    院七十六年臺上字第四九八六號判例）。再按刑事訴訟法第
    一百六十一條已於九十一年二月八日修正公布，其第一項規
    定：檢察官就被告犯罪事實，應負舉證責任，並指出證明之
    方法。因此，檢察官對於起訴之犯罪事實，應負提出證據及
    說服之實質舉證責任。倘所提出之證據不足為被告有罪之積
    極證明，或其指出證明方法無從說服法院以形成被告有罪之
    心證，基於無罪推定原則，自應為被告無罪判決之諭知（參
    見最高法院九十二年臺上字第一二八號判例）。
三、公訴人以被告甲○○涉犯上開罪嫌，無非以被告甲○○雖矢
    口否認有何右揭時地之犯罪事實，然查：共同被告欽成春於
    偵查中供稱：九十二年五月十二日下午三時許，伊與「輝哥
    」、被告甲○○、共同被告乙○○許劃騙當鋪，同年五月十
    三日上午十時許，與被告甲○○、乙○○等人在臺中市○○
    路麥當勞速食店見面，被告甲○○與「輝哥」、劉紀湧一組
    到監理站將車子過戶給鄭雨林，證人林禹均則不知情等語；
    另共同被告乙○○亦到庭結證稱是如共同被告欽成春所言等
    語；另查獲員警林道明亦到庭結證稱查獲之時證人林禹均與
    甲○○在車上等語，顯見被告甲○○確實有一同去鳳山市凱
    順汽車買賣商行甚明，且被告甲○○若未實際參與，被告欽
    成春當不致於誣陷，此由被告欽成春供稱林禹均係不知情一
    節可資佐證，足徵共同被告欽成春、乙○○二人供述堪以採
    信，此外，復有交通部公路總局高雄區監理所、交通部公路
    總局臺中區監理所、交通部公路總局台中區監理所豐原監理
    站上開函文及扣案變造之身分證附卷等情為其論據。
四、訊據被告甲○○固坦承於九十二年七月十七日及十八日與共
    同被告欽成春、乙○○開車前往高雄縣鳳山市並為警查獲之
    事實，惟堅決否認有何上開犯行，辯稱：其除了有於九十二
    年七月十七、十八日二日與共同被告欽成春開車前去高雄外
    ，其他有關本件二輛自用小客車典當、過戶及買賣等過程均
    未參與，其南下僅是要至高雄玩，且因共同被告欽成春沒有
    駕照，故由其駕駛，其只是先前曾在「味覺禪風」咖啡店見
    過共同被告欽成春一次各等語。經查：
  (一)共同被告欽成春、乙○○於偵查中雖指陳被告甲○○亦有參
    與本件犯行，其中共同被告欽成春於偵查中指稱九十二年五
    月十二日下午三時許「輝哥」、被告甲○○、共同被告乙○○及其在「味覺禪風」計劃行騙，「輝哥」提供人頭，其負
    責出車，共同被告乙○○負責出面典當，五月十三日早上十
    時其與被告甲○○、共同被告乙○○三人約在文心路「麥當
    勞」見面，被告甲○○與「輝哥」一組，「輝哥」、被告甲○○、案外人劉紀湧去監理站過戶給案外人鄭雨林等語，復
    稱其約被告甲○○在臺中市給之十五萬元等語，繼稱九十二
    年六月二十五日被告甲○○拿十萬元等語，復稱九十二年七
    月十二日其打電話約共同被告乙○○、「輝哥」、被告甲○○四人在「味覺禪風」，乙○○交二吋照片給「輝哥」等語
    。另證人即共同被告乙○○於警詢時供稱共同被告欽成春教
    其作案，被告甲○○與其販售賓士車及取款，林禹均與其不
    熟識亦未曾與其共同犯案，其知道是搭便車被查獲等語；復
    稱：被告甲○○於九十二年七月十七日與其和共同被告欽成
    春一起來高雄縣鳳山市以假身分售車，車子由他駕駛，他在
    車上已知假身分販車的事，又於九十二年七月十八日中午十
    二時擔任駕駛車牌號碼０二七０─ＦＫ號自用小客車載共同
    被告欽成春與其一同自臺中至高雄領取尾款五十五萬元，所
    以其認為被告甲○○知道這件偽造的事等語；另於臺灣臺中
    地方法檢察署檢察官偵查中供稱被告共崑全有參與，但不知
    其角色等語。
  (二)然共同被告欽成春於警詢時、偵查中原均稱被告甲○○不知
    情並未參與犯行，共同被告欽成春於警詢時供稱被告甲○○
    係汽車業務員，與其係同行，陪渠等由臺中市南下至高雄；
    被告甲○○及證人林禹均二人並不知道其與共同被告乙○○
    所為之內情各等語，復於臺灣高雄地方法院檢署檢察官偵查
    中供稱被告甲○○與其是同是汽車業務員，他不知其在做違
    法的事情，當時其沒有駕照，所以請被告甲○○開車，證人
    林禹均是搭便車等語；繼於臺灣臺中地方法院檢察署檢察官
    偵查中供稱其與共同被告乙○○共謀去詐騙，被告甲○○及
    證人林禹均不知情，被告甲○○是開車，其並沒跟他說，只
    說要去高雄賣車，因其沒有駕照且沒伴才找他開車等語。其
    原均供稱被告甲○○並未參與，惟嗣改稱被告甲○○亦係共
    犯云云，所述前後不一，已難遽信。又共同被告乙○○於臺
    灣高雄地方法院檢察署檢察官偵查中亦供稱：只有其與共同
    被告欽成春有參與本案，被告甲○○、證人林禹均其以前都
    沒有看過等語，再於原審法院審理中結證稱：其與共同被告
    欽成春在「味覺禪風」吃飯時有正好碰到被告甲○○，被告
    甲○○和別人在另一個包廂，共同被告欽成春和被告甲○○
    打招呼，但並未介紹其與被告甲○○認識，其與共同被告欽
    成春在「味覺禪風」吃飯三、四次，有碰到被告甲○○二次
    ；其與共同被告欽成春談買賣時被告甲○○並未在場，分錢
    時被告甲○○也未在場；去高雄時被告甲○○知道渠等要去
    賣車，也知其係車主，但沒多問；其不知道被告甲○○對此
    事瞭解多少各等語；復證稱：在車上談話時，被告甲○○應
    該知道，被告甲○○有聽到其與共同被告欽成春談賣車的事
    ，被告甲○○應該不知道其冒「林模良」，但其認為在車上
    談的事情應該有聽到，應該知道其以假身分證賣車的事等語
    。是證人乙○○於警詢時、偵查中雖均一度供稱被告甲○○
    有參與，但並未明確指陳被告甲○○如何與渠等共犯，惟就
    被告甲○○、證人林禹均部分並未知悉，所指稱被告甲○○
    有參與犯行一節，亦自承不知被告甲○○之角色，而揆其所
    述，無非以被告甲○○因有同車前往高雄，被告甲○○在車
    內聽聞其與共同被告欽成春之對話而故而推測被告甲○○知
    悉本件犯行。然此亦係證人乙○○主觀揣測，尚無足為不利
    被告甲○○之認定。況依證人乙○○所述，其僅與被告甲○○在「味覺禪風」咖啡店見過二次，且非同桌用餐，亦非刻
    意安排見面，更與共同被告欽成春於偵查中所稱其如何與證
    人乙○○、「輝哥」、被告甲○○等人在「味覺禪風」咖啡
    店謀議詐騙各等情不侔。
  (三)又證人林禹均於警詢時、偵查中證稱其朋友即共同被告欽成
    春要去凱順汽車中古商拿錢，其不知共同被告乙○○身上有
    偽造身分證等語，且其於原審法院審理中亦證稱其搭便車至
    高雄，至車行時共同被告欽成春要證人乙○○下車收尾款，
    共同被告欽成春對乙○○說你下去就好，當時何人賣車其不
    知道；其與被告甲○○與此事無關，被告甲○○與共同被告
    欽成春很熟，又叫被告甲○○幫忙開車，被告甲○○都不知
    此事各等語。證人林禹均亦證稱被告甲○○應不知此事，而
    證人林禹均於偵查中原係同案被告，業已為檢察官不起訴分
    ，依其同車南下情節當與被告甲○○相仿。
  (四)況本案為警查獲時，經警在高雄縣鳳山市○○路○段一七六
    之二號凱順汽車商行內被告乙○○身上查扣得偽造王志新身
    分證一張、偽造林模良身分證一張、健保卡三張等物，另在
    共同被告欽成春身上查獲林模良身分證一張、王文進身分證
    一張、偽造王志新身分證一張、行動電話一具、行車執照一
    張等物，惟就被告甲○○、證人林禹均並無任何物品扣案，
    此觀諸搜索扣押筆錄及扣押物品目錄表各二份之記載自明。
    再者，依共同被告欽成春於偵查中供述被告甲○○之犯行（
    即起訴書所載之本件犯行之行為分擔部分），認被告甲○○
    僅負責夥同「輝哥」、劉紀湧等人前去中區監理站及開車搭
    載共同被告欽成春、證人乙○○南下外，並未見被告甲○○
    參與分擔如何之犯行，而依共同被告欽成春所述被告甲○○
    竟得以分得十五萬元、十萬元之款項，亦遠較出面接洽典當
    、售車等分擔較多犯行之證人乙○○所分得款項為多，其就
    共同被欽成春所陳渠等分贓金額亦與常情不合，應屬可疑。
  (五)綜上，本件除共同被告欽成春在偵查中未經具結之先後不一
    供述指陳被告甲○○亦有參與本件犯行外，並無其他確切積
    極證據可證被告甲○○確有參與本件犯行。固以被告甲○○
    二度駕車搭載共同被告欽成春、乙○○售車取款一節尚非無
    疑，然公訴人所舉上開證據，其證明力尚未到達至通常一般
    之人均不致有所懷疑而得確信其為真實之程度，就被告甲○○是否有詐欺、行使偽造特種文書等情事尚有合理之懷疑存
    在，本院復查無其他積極證據足資證明被告甲○○犯罪，本
    院復查無其他確切證據足已證明被告甲○○犯罪之事正，既
    無從形成對被告甲○○不利之確信，所為要屬犯罪不能證明
    ，原判結為無罪之諭知，經核並無不合，檢察官上訴意旨能
    執陳詞，指摘原判絕不當，非有理由，應予駁回。
五、據上論斷，應依刑事訴訟法第三百六十八條，判決如主文。
中  華   民   國  九十四   年   六   月    八      日
              臺灣高等法院臺中分院刑事第六庭
                                   審判長法  官  李文雄
                                         法  官  劉連星
                                         法  官  陳嘉雄
右正本證明與原本無異
如不服本判決，應於收受本判決後十日內向本院提出上訴書狀，
其未敘述上訴理由者，並得於提起上訴後十日內向本院補提理由
書狀（均須按他造當事人之人數附繕本）
                                         書記官  陳信和
中   華   民   國   九十四    年   六  月  九    日
所犯法條：
刑法第二百一十條：
偽造、變造私文書，足以生損害於公眾或他人者，處五年以下有期徒刑。
刑法第二百一十二條：
偽造、變造護照、旅券、免許證、特許證及關於品行、能力服務或其他相類之證書、
介紹書，足以生損害於公眾或他人者，處一年以下有期徒刑、拘役或三百元以下罰金
。
刑法第二百一十六條：
行使第二百十條至第二百十五條之文書者，依偽造、變造文書或登載不實事項或使登
載不實事項之規定處斷。
刑法第二百一十七條：
偽造印章、印文或署押，足以生損害於公眾或他人者，處三年以下有期徒刑。
盜用印章、印文或署押，足以生損害於公眾或他人者，亦同。
第二百十八條：
偽造公印或公印文者，處五年以下有期徒刑。
盜用公印或公印文足以生損害於公眾或他人者，亦同。
第三百三十九條：
意圖為自己或第三人不法之所有，以詐術使人將本人或第三人之物交付者，處五年以
下有期徒刑、拘役或科或併科一千元以下罰金。
以前項方法得財產上不法之利益或使第三人得之者，亦同。
附表：
一、被告乙○○以劉紀湧名義在「大立當鋪」當票簽名欄偽簽「劉紀湧」署名一枚。
二、被告乙○○以王志新名義在「永大當鋪」當票上簽名欄偽簽「王志新」之署名一
    枚、蓋手印欄及現金還款欄偽蓋指印各一枚。
三、被告乙○○以林模良名義在汽車買賣合約書甲方（賣方）偽簽「林模良」署名一
    枚及以林模良名義按捺指印一枚。
四、扣案偽刻「林模良」印章一枚。
五、(一)扣案偽造之「王志新」名義身分證二張。
    (二)扣案偽造「林模良」名義之身分證一張。
六、「劉紀湧」名義偽造身分證上偽造公印文一枚。
